【裁判字號】    97,訴,3822
【裁判日期】    970626
【裁判案由】    清償借款
【裁判全文】
臺灣臺北地方法院民事判決              97年度訴字第3822號
原      告  合作金庫商業銀行股份有限公司
法定代理人  甲○○
訴訟代理人  丙○○
被      告  大衛理文智慧財產權顧問股份有限公司
兼法定代理人乙○○
上列當事人間請求清償借款事件，本院於九十七年六月二十四日
言詞辯論終結，判決如下：
    主  文
被告應連帶給付原告新台幣貳佰貳拾捌萬壹仟柒佰肆拾壹元，及
如附表所示之利息、違約金。
訴訟費用由被告連帶負擔。
    事  實
甲、原告方面：
一、聲明：如主文所示。
二、陳述：
（一）被告大衛理文智慧財產權顧問股份有限公司邀同被告乙○
      ○為連帶保證人，於民國（以下同）93年12月31日向原告
      借款一筆新台幣（下同）3,000,000 元整，借款本息計付
      方式、借款期間、利率及清償條件等，均依借據及約定書
      所載。被告如遲延還本或付息時，除仍按約定利率計付遲
      延利息外，逾期在六個月內部份，按本金金額照約定利率
      百分之10加付違約金，逾期超過六個月部份，照前項標準
      加倍計付。並約定被告如有停止或遲延履行全部或一部債
      務本金時，即喪失期限利益，全部債務視為到期。
（二）詎料，被告自96年2 月10日起即未依約付款，迭經催討無
      效，依雙方簽立之約定書條款，渠等已喪失期限利益，全
      部債務視為到期，目前尚欠原告本金2,281,741 元整及約
      定之利息、違約金未償。為此，原告依消費借貸及連帶保
      證關係請求被告等應連帶清償如前開訴之聲明所載之金額
      。
（三）兩造約定如有涉訟時，合意由  鈞院管轄。
三、證據：提出本票、借據為證。
乙、被告方面：對借款之事實不爭執，但請求減低違約金及利息
    等語置辯。
    理  由
甲、程序方面：
一、依授信約定書第14條約定，兩造就本件訟爭之事項合意以本
    院為第一審管轄法院，參照民事訴訟法第24條規定，本院有
    管轄權，應先敘明。
乙、實體方面：
一、原告起訴主張被告大衛理文智慧財產權顧問股份有限公司於
    93年12月31日以被告乙○○為連帶保證人，向原告借款3,00
    0,000 元，惟被告自96年2 月10日起即未依約還款，依約定
    書第6 條之約定債務視為全部到期，目前尚欠本金2,281,74
    1 元及如聲明所示之利息違約金未清償等前開事實，業據原
    告提出與所述相符之本票、借據等件為證，且為被告所不爭
    執，是自堪信原告主張為真實。又約定之違約金額過高者，
    法院得減至相當之數額，為民法第252 條所明定，惟此規定
    乃係賦與法院得依兩造所提出之事證資料，斟酌社會經濟狀
    況並平衡兩造利益而為妥適裁量、判斷之權限，非謂法院須
    依職權蒐集、調查有關當事人約定之違約金額是否有過高之
    事實，而因此排除債務人就違約金過高之利己事實，依辯論
    主義所應負之主張及舉證責任。況違約金之約定，為當事人
    契約自由、私法自治原則之體現，雙方於訂約時，既已盱衡
    自己履約之意願、經濟能力、對方違約時自己所受損害之程
    度等主、客觀因素，本諸自由意識及平等地位自主決定，除
    非債務人主張並舉證約定之違約金額過高而顯失公平，法院
    得基於法律之規定，審酌該約定金額是否確有過高情事及應
    予如何核減至相當數額，以實現社會正義外，當事人均應同
    受該違約金約定之拘束，法院亦應予以尊重，始符契約約定
    之本旨（最高法院92年度台上字第2747號、93年度台上字第
    909 號、96年度台上字第1065號判決參照）。查本件貸款之
    違約金及利息之約定係本諸兩造自由意志所約定，被告復未
    舉證證明上開違約金之約定有何過高而顯失公平之情事，依
    上開說明，被告請求酌減違約金、利息，即非有據。
二、按消費借貸之借用人應於約定期限內，返還與借用物種類、
    品質、數量相同之物，民法第478 條前段定有明文；又所謂
    連帶保證，係指保證人與主債務人就債務之履行，對於債權
    人各負全部給付之責任者而言，是連帶保證債務之債權人得
    同時或先後向保證人為全部給付之請求（最高法院45年台上
    字第1426號判例、77年台上字第1772號判決參照）。再按遲
    延之債務，以支付金錢為標的者，債權人得請求依法定利率
    計算之遲延利息。但約定利率較高者，仍從其約定利率；當
    事人得約定債務人於債務不履行時，應支付違約金，民法第
    233 條第1 項、第250 條第1 項分別定有明文。本件被告大
    衛理文智慧財產權股份有限公司以另一被告為連帶保證人，
    向原告借款未依約清償，尚積欠如主文第一項所示之本金及
    利息、違約金未清償，揆諸前開說明及規定，原告依消費借
    貸及連帶保證契約請求被告連帶如數給付如主文第一項所示
    金額為有理由，應予准許。
丙、結論：本件原告之訴為有理由，依民事訴訟法第85條第2項
    ，判決如主文。
中    華    民    國    97    年    6     月    26    日
                  民事第五庭    法  官  吳佳薇
如對本判決上訴，須於判決送達後20日內向本院提出上訴狀
以上正本係照原本作成。
中    華    民    國    97    年    6     月    26    日
                                書記官  許博為


司法院資訊處製作；財團法人民間司法改革基金會備份。
